臺灣板橋地方法院交通事件裁定　　　　95年度交聲字第1879號
原處分機關　交通部公路總局臺北區監理所蘆洲監理站
異　議　人
即受處分人　甲○○
上列受處分人因違反道路交通管理處罰條例案件，對於交通部公
路總局臺北區監理所蘆洲監理站於95年11月24日所為之處分（原
處分案號：北監蘆字第裁46-C00000000號）聲明異議，本院裁定
如后：
    主  文
異議駁回。
    理  由
一、原處分意旨略以：異議人即受處分人甲○○於民國95年10月
    10日18時10分許，騎乘車牌號碼JE5-839號重型機車，沿臺
    北縣三重市○○街行駛，行經溪尾街與三和路3段路口時，
    因有闖紅燈之違規情形，經警製單舉發，原處分機關查證違
    規屬實，爰依道路交通管理處罰條例第53條第1 項、第63條
    第1 項第3 款之規定，就該次違規行為，裁處罰鍰新臺幣一
    千八百元，並記違規點數3 點。
二、異議意旨略以：異議人於95年10月10日，騎乘車牌號碼JE5-
    839號重型機車沿臺北縣三重市○○路○段行駛，欲從三和路
    3段迴轉至後竹圍街，故行駛至三和路3段之中線等候綠燈欲
    迴轉至後竹圍街，非如舉發單位回函中所指「沿溪尾街往三
    和路」方向行駛，可見所指並非異議人，且舉發員警並非當
    場製單舉發，而係時隔多日以殘存之印象指出事發之情景，
    空口無憑，實難令人心服口服，爰依法提出異議，請求撤銷
    原處分云云。
三、按汽車駕駛人，行經有燈光號誌管制之交岔路口闖紅燈者，
    處新臺幣1,800 元以上5,400 元以下罰鍰，並應記違規點數
    3 點，道路交通管理處罰條例第53條第1 項、第63條第1 項
    第3 款定有明文。經查，異議人於95年10月10日18時10分許
    ，騎乘車牌號碼JE5-839 號重型機車，行經臺北縣三重市○
    ○街與三和路3 段路口等情，已為異議人所不爭，而異議人
    於前揭時、地騎乘重型機車闖紅燈之違規事實，業據負責本
    案舉發之臺北縣政府警察局三重分局警員乙○○到庭具結證
    稱：當時伊在三重市○○○街、三和路口指揮交通，當時三
    和路方向是綠燈，溪尾街方向是紅燈，伊看到一部摩托車由
    溪尾街方向騎過來，他闖紅燈後停在三和路和溪尾街的路口
    中間，因為他要等三和路綠燈方向的車輛開過，利用縫隙開
    到溪尾街的另外路口，當時伊有鼓動指揮棒及吹伊之警哨，
    異議人騎到路口中間，伊以為他已經聽到伊之警哨，和看到
    伊之指揮棒，當時伊吹警哨及揮指揮棒約離異議人三公尺左
    右，當時伊本來只是要走到他旁邊，幫他指揮，不一定會開
    單，但是異議人利用縫隙開走，他騎走時，伊才記下車牌及
    他的穿著，伊是當場記在紙張上面，後來伊回去當天就開舉
    發單等語（見本院卷第27頁），且異議人復於本院訊問時自
    承確有於前揭時、地見及證人乙○○指揮交通等情（見本院
    卷第28頁），參以證人乙○○與異議人間，不僅未有任何怨
    隙，且係毫不相識之人，衡情證人乙○○應無設詞攀誣，或
    虛構違規事實以陷害異議人之道理。況警員執行公務時，本
    身即受有行政懲處責任之監督，且其到庭具結作證，更係以
    刑事責任擔保其證言之真實性，故證人乙○○警員之上開證
    述內容，以及其所紀錄舉發之本件違規事實，經核尚無不可
    採信之處。再參諸交通警察或依法令執行交通稽查任務人員
    ，開單舉發違反道路交通管理處罰條例所列之違規事實，經
    公路主管機關或警察機關所為之裁決處罰，本質上為行政處
    分，係公務員基於職務上權力，依法就特定之具體事件所為
    具公法上效果之單方行政行為。基於公務員為公法上行為具
    有公信力之原則，該行政處分當可被推定為真正，且其據以
    依法處分之事實認定，亦應可推定為正確無誤，故本此公信
    原則，立法者乃賦予行政機關制定違反道路交通事件統一裁
    罰標準及處理細則，使執勤警員得當機處分以達其維護交通
    秩序、安全之行政目的；反之，若謂公務員一切行政行為均
    需預留證據以證其實，則國家行政勢必窒礙難行，且相關行
    政目的亦難達成，故刑事訴訟法就犯罪證據有關之規定中，
    與屬行政秩序罰之交通違規裁罰本旨不合之部分，自不在準
    用之列。從而，交通違規行政爭訟之舉證責任原理，應非如
    刑事案件中，必須超越任何合理懷疑，始可為有罪判決之嚴
    格程度，而係應與民事訴訟之舉證責任原理相類似，亦即基
    本上應就行政機關與人民所各自主張有利於己之事實，分配
    其應盡之舉證責任，而非逕予準用刑事訴訟法上之「無罪推
    定」原則，此觀諸行政訴訟法第136 條規定行政訴訟程序準
    用民事訴訟法第277 條舉證責任分配原則之立法意旨，即可
    明瞭。矧異議人因本件違規事實向原處分機關所提之交通案
    件陳述書，已明載：其於前揭時間騎乘車牌號碼JE5-839 號
    重型機車，由溪尾街往三和路方向行駛，行經溪尾街、三和
    路口時，遇紅燈即停車等候，俟號誌轉換為綠燈後，見路口
    執勤警員指揮溪尾街往三和路方向車流前進，始駕車前進等
    語（見本院卷第9 頁）。基此，本件受處分人即異議人甲○
    ○於本院訊問時更異前詞，所辯其並未沿溪尾街行駛，而係
    沿三和路3 段行駛，且無闖紅燈之違規行為云云，尚難信實
    。
四、從而，受處分人於前揭時、地騎乘上開重型機車闖紅燈之違
    規事實，洵堪認定。原處分機關依道路交通管理處罰條例第
    53條第1 項、第63條第1 項第3 款之規定，就異議人前揭違
    規行為，裁罰新臺幣一千八百元並記違規點數3 點，於法並
    無不合，本件異議為無理由，應予駁回。
五、依道路交通案件處理辦法第19條，裁定如主文。
中　　華　　民　　國　　96　　年　　3 　　月　　23　　日
                            交通法庭  法  官  林海祥
上列正本證明與原本無異。
如不服本裁定，應於裁定送達後5日內向本院提出抗告狀。
                                      書記官  陳金鳳
中　　華　　民　　國　　96　　年　　3　 　月　　26　　日
